【裁判字號】    89,上易,2516
【裁判日期】    891102
【裁判案由】    詐欺
【裁判全文】
臺灣高等法院刑事判決                          八十九年度上易字第二五一六號
    上  訴  人
    即  被  告  戊○○
    選任辯護人  湯應欽
右上訴人因詐欺案件，不服臺灣基隆地方法院八十九年度易字第二四五號，中華民國
八十九年六月一日第一審判決（起訴案號：臺灣基隆地方法院檢察署八十八年度偵字
第六四八三號）提起上訴，本院判決如左：
    主  文
上訴駁回。
戊○○緩刑年。
    事實及理由
一、本案經本院審理之結果，認第一審法院以被告所犯刑法第三百三十九條第一項詐
    欺罪之事證明確，諭知有期徒刑六月，經核原判決已明白記載被告所為詐欺罪之
    要件事實，敘明其認定被告犯罪之理由及所憑之依據，並就被告所辯不足採詳予
    指駁，認事用法及量刑均無不當，應予維持，並引用第一審判決書所記載之事實
    、證據及理由（詳如附件所載）。
二、上訴人即被告上訴意旨略稱：系爭九十六號土地，伊於五十七、八年間即向管理
    單位台北縣汐止地政事務所承租，同時期尚有鄰地之承租人庚○○、丙○○、乙○○、丁○等人，八十一年十二月間，該地政事務所測量員己○○並至系爭地段
    土地全面測量使用情形，並由鄰地承租人丁○陪同至九十六號土地測量及調查利
    用情形，上開土地承租之原始資料，據稱已移由台北縣政府農業局掌管，伊因遷
    籍致續約通知未收到，而被中斷租約，提出庚○○等人出具之證明書及台北縣萬
    里鄉國有原野地與區外保安林解除地地籍實施調查表（下簡稱調查表）各一件為
    證。
三、經查，上開第九十六號國有土地於五十七年至五十八年間，台北縣汐止地政事務
    所並無出租、借用及使用之相關資料，台北縣政府亦無出租或同意被告戊○○使
    用之資料記載等情，此據前揭地政事務所八十九年七月二十八日八九北縣汐地四
    字第七五一六號函，及台北縣政府八十九年七月二十九日八九北府農林字第二七
    二五五六號函復本院在卷足佐（見本院卷第三一、三三頁）。被告所提出之上開
    調查表，固有記載系爭土地現使用人為戊○○，惟關於租賃情形乙欄則空白，證
    人即地政事務所測量員己○○結稱：該調查表只要是就國有原野地與區外保安林
    解除地地籍調查與測量，其不知使用情形，有無租賃情事由台北縣政府農業局負
    責查定（見本院卷第五十頁）。而系爭土地經台北縣政府查復並無出租或同意被
    告戊○○使用之資料，已如前述。又被告所提出前揭由其鄰右出具之證明書，則
    經證人即該證明書名義人庚○○、丙○○、丁○、陳吳扯（即乙○○之妻）一致
    結證：不認識字，證明書名字不是渠等所簽，亦不清楚證明書所載內容為何（見
    本院卷第五十一頁）。該證明書係臨訟杜撰，所載內容與事實不侔，至為明灼。
    綜上所述，被告所辯其對系爭土地有租賃使用權，自屬無稽無可採信。查被告故
    為隱瞞就系爭土地並無租賃權之事實，進而明白告知告訴人甲○○有租賃權佯與
    甲○○簽定契約收受定金新台幣（下同）三十萬元，所為自屬施用詐術該當於詐
    欺罪名。被告以前揭情詞提起上訴，為無理由，應予駁回。
四、查被告前未曾受有期徒刑以上刑之宣告，有本院被告全國前案紀錄表可徵，其因
    一時短慮致罹刑章，多次表明願與告訴人和解，僅因與告訴人所要求之金額未能
    合致而無果，之後告訴人以債權額三十萬元聲請法院假扣押執行被告所有之財產
    ，被告除以同額提存外，另郵寄五萬元支票予告訴人作為賠償，凡此有原審法院
    八十八年裁全字第七○九號裁定、民事執行處通知、八十九年度存字第六三六號
    提存書、國庫存款繳款書及北投奇岩郵局第七十七號存證信函等件足佐，已見被
    告有和解賠償告訴人損害之意。本院認其經此教訓應知警惕，信無再犯之虞，因
    認其所宣告之刑，以暫不執行為宜，爰併諭知緩刑三年，用啟自新。
據上論斷，應依刑事訴訟法第三百七十三條、第三百六十八條、刑法第七十四條第一
款，判決如主文。
本案經檢察官賴俊雄庭執行職務。
中      華      民      國    八十九    年     十一     月      二      日
                              臺灣高等法院刑事第二十三庭
                                  審判長法  官  劉  靜  嫻
                                        法  官  宋      祺
                                        法  官  吳      燦
右正本證明與原本無異。
不得上訴。
                                        書記官  陳  靜  姿
中      華      民      國    八十九    年     十一     月      四      日
附件：
臺灣基隆地方法院刑事判決                          八十九年度易字第二四五號
    公  訴  人  臺灣基隆地方法院檢察署檢察官
    被      告  戊○○  男五十七歲（民國○○○年○月○日生）
                        住台北縣萬里鄉溪底村富士坪二十一之五號
                        身分證統一編號：Ｆ一三二五四四六號
右列被告因詐欺案件，經檢察官提起公訴 (八十八年度偵字第六四八三號），本院判
決如左：
    主  文
戊○○意圖為自己不法之所有，以詐術使人將本人之物交付，處有期徒刑陸月。
    事  實
一、戊○○於民國八十七年十二月底，在其所居住之台北縣萬里鄉溪底村富士坪二十
    一之五號，因見甲○○正在尋找土地欲開設家禽水族養殖場，竟意圖為自己不法
    之所有，向甲○○詐稱其於八十二年間在台北縣萬里鄉○○里○○段苦苓坪小段
    九十六地號所使用之國有土地係向國有財產局所承租，可將使用權讓與甲○○，
    致甲○○不疑有他而與戊○○於八十八年二月十日在鄒某前開位於萬里鄉溪底村
    住所簽訂前開土地之土地使用合約書，約定將該土地之使用權讓與甲○○永久使
    用，甲○○並於簽約當日交付訂金新台幣（下同）三十萬元予戊○○，嗣因戊○○始終無法提出前開土地永久使用權或租賃權之證明文件且經向國有財產局查詢
    ，經函覆該土地並未曾出租或借予戊○○，甲○○始知受騙。
二、案經被害人甲○○訴由台灣板橋地方法院檢察署呈請台灣高等法院檢察署檢察長
    令轉台灣基隆地方法院檢察署檢察官偵查起訴。
    理  由
一、訊據被告戊○○固坦承於右開時地與告訴人甲○○訂約讓渡使用權，並收取甲○○交付訂金三十萬元之事實，惟仍否認詐欺犯行，辯稱其確實曾向台北縣政府承
    租上開土地，僅因承辦員更替，其找不到資料而已，惟查被告之詐欺犯行，除經
    告訴人指述甚詳外，並有租賃契約書、土地使用合約書、現場照片在卷可證，且
    證人陳曉玲亦於偵查中證稱被告於訂約時係向告訴人稱其就該土地有承租權，而
    被告亦不否認證人所言，但經告訴人及檢察官先後向財政部國有財產局台灣北區
    辦事處基隆分處查詢結果，均經覆稱台北縣萬里鄉○○里○○段苦苓坪小段九六
    地號國有土地未曾出租或借予戊○○，有該處八十八年七月八日台財產北基二第
    00000000號及八十九年三月三十日台財產北基二第八九五○○○二九六
    四號函在卷可按。而被告迭次指稱其確曾向地方政府承租，惟迄未能提出任何證
    據，並與上開國有財產局之查證未符，且被告亦自承長期未繳任何租金，果有承
    租，當不致如此，是其所辯，顯無可信，其以明知為不實事項告知甲○○，使其
    陷於錯誤而為交易，並交付價金之犯罪事證至為明確，犯行可堪認定。
二、核被告以詐術使人陷於錯誤而交付財物之行為，係犯刑法第三百三十九條第一項
    之詐欺取財罪。審酌被告之素行尚屬正常，因一時貪利而觸法，其行為之情節，
    對被害人所造成危害，以及其犯後迄未與被害人達成和解等一切情狀，量處如主
    文所示之刑。
三、據上論斷，應依刑事訴訟法第二百九十九條第一項前段、刑法第三百三十九條第
    一項、罰金罰鍰提高標準條例第一條前段，判決如主文。
本案經檢察官蔡和憲到庭執行職務
中    華    民    國      八十九      年      六      月        一      日
                                      臺灣基隆地方法院刑事第三庭
                                          法  官  黃  麟  倫
右正本證明與原本無異。
對於本件判決如有不服，應於收受送達後十日內，向本院提出上訴書狀，上訴於臺灣
高等法院，並按他造當事人之人數附具繕本。
                                          書記官  李  建  霆
中    華    民    國      八十九      年      六      月        一      日
論罪科刑所引法條：
刑法第三百三十九條第一項：
意圖為自己或第三人不法之所有，以詐術使人將本人或第三人之物交付者，處五年以
下有期徒刑、拘役或科或併科一千元以下罰金。


司法院資訊處製作；財團法人民間司法改革基金會備份。
